【裁判字號】    95,聲判,17
【裁判日期】    950621
【裁判案由】    聲請交付審判
【裁判全文】
臺灣臺北地方法院刑事裁定           95年度聲判字第17號
聲  請  人  丙○○○
代  理  人  錢裕國律師
被      告  乙○○
            甲○○
上列聲請人因被告等詐欺案件，不服臺灣高等法院檢察署檢察長
中華民國95年1月16日95年度上聲議字第312號駁回聲請再議之處
分（原不起訴處分案號：臺灣臺北地方法院檢察署94年度偵字第
17787號），聲請交付審判，本案裁定如下：
    主  文
聲請駁回。
    理  由
一、按告訴人不服上級法院檢察署檢察長或檢察總長認再議為無
    理由而駁回之處分者，得於接受處分書後10日內委任律師提
    出理由狀，向該管第一審法院聲請交付審判；法院認為交付
    審判之聲請不合法或無理由者，應駁回之。刑事訴訟法第25
    8條之1、第258條之3第2項前段，分別定有明文。
二、本件聲請人即告訴人丙○○○以被告乙○○、甲○○涉犯刑
    法339條之詐欺取財罪嫌，向臺灣臺北地方法院檢察署檢察
    官提出告訴，經該檢察署檢察官於民國94年11月30日，以94
    年度偵字第17787號為不起訴處分，聲請人不服而聲請再議
    ，經臺灣高等法院檢察署檢察長於95年1月16日，以95年度
    上聲議字第312號處分書，以聲請再議無理由而駁回。聲請
    人於95年1月25日收受前開臺灣高等法院檢察署檢察長處分
    書後，復於95年2月6日向本院聲請交付審判（聲請交付審判
    期間之起算，以接受處分書之日為準，期間之始日不算入，
    期間之末日即95年2月4日，適值星期六、日，亦不算入，是
    本件聲請交付審判期間之末日應為95年2月6日），是本件聲
    請交付審判並未逾越法定不變期間，先此敘明。
三、聲請交付審判意旨略以：告訴人於購買系爭房地時，被告乙○○（泰鴻公司專員）即向告訴人詐稱另有他人有意承購系
    爭房地之停車位，因此當時並未點交該停車位（B2-43），
    且告訴人誤信乙○○之言語，表示同意出售，並依乙○○之
    提議將該停車位之價金由購屋總額中直接扣除，以為價金交
    付之方式。系爭房地之總價為新台幣（下同）348萬元，停
    車位之價金為70萬元，原約定告訴人應向銀行貸款289萬元
    ，惟乙○○既表示將系爭房地之停車位出售，則實際貸款額
    度應為219萬元，嗣經告訴人於93年間向貸款銀行查詢貸款
    資料時，發現告訴人之貸款額度並無扣除停車位之價金，仍
    係289萬元，告訴人不僅額外負擔停車位之70萬元貸款，亦
    從未使用過系爭停車位，致告訴人之財產受有損害，乙○○
    自有意圖為自己或第三人不法之利益而施用詐術之行為，是
    其意圖不法所有之詐欺犯意甚明；另甲○○為泰鴻公司之負
    責人，就乙○○轉賣停車位及使告訴人額外負擔停車位之70
    萬元貸款等情事均知悉，二人乃共同實施犯罪應為共同正犯
    ，為此聲請交付審判。
四、本件聲請人丙○○○雖以前揭理由認被告甲○○、乙○○等
    涉有刑法詐欺之罪嫌，而向本院聲請交付審判。惟查：
  (一)按犯罪事實應依證據認定之，無證據不得認定犯罪事實，刑
    事訴訟法第154條第2項定有明文；又告訴人之告訴，係以使
    被告受刑事訴追為目的，是其陳述是否與事實相符，仍應調
    查其他證據以資審認；而犯罪事實之認定，應憑證據，如未
    能發現相當證據，或證據不足以證明，自不能以推測或擬制
    之方法，以為裁判基礎；另認定不利於被告之事實，須依積
    極證據，苟積極證據不足為不利於被告事實之認定時，即應
    為有利於被告之認定，更不必有何有利之證據（最高法院52
    年台上字第1300號、40年台上字第86號及30年上字第816 號
    判例意旨足資參照）。再者，刑事訴訟法第258條之1規定告
    訴人得向法院聲請交付審判，係新增對於「檢察官不起訴或
    緩起訴裁量權」制衡之一種外部監督機制，法院僅就檢察官
    所為不起訴或緩起訴之處分是否正確加以審查，以防止檢察
    機關濫權，依此立法精神，同法第258條之3第3項規定法院
    審查聲請交付審判案件時「得為必要之調查」，其調查證據
    之範圍，自應以偵查中曾顯現之證據為限，不得就告訴人新
    提出之證據再為調查，亦不得蒐集偵查卷以外之證據，否則
    ，將與刑事訴訟法第260條之再行起訴規定，混淆不清。是
    法院於審查交付審判之聲請有無理由時，除認為告訴人所指
    摘不利被告之事證未經檢察機關詳為調查或斟酌，或不起訴
    處分書所載理由違背經驗法則、論理法則或其他證據法則，
    否則，不宜率予裁定交付審判（法院辦理刑事訴訟案件應行
    注意事項第134項參照），且法院裁定交付審判，即如同檢
    察官提起公訴使案件進入審判程序，是法院裁定交付審判之
    前提，必須偵查卷內所存證據已符合刑事訴訟法第251條第1
    項規定「足認被告有犯罪嫌疑」檢察官應提起公訴之情形，
    亦即該案件已經跨越起訴門檻，若需再為起訴審查，則易生
    裁判矛盾並造成訴訟遲延。縱或法院對於檢察官所認定之基
    礎事實有不同判斷，但如案件仍須另行蒐證偵查始能判斷應
    否交付審判者，因交付審判審查制度並無如同再議救濟制度
    得為發回原檢察官續行偵查之設計，法院仍應依同法第258
    條之3第2項前段規定，以聲請無理由裁定駁回，合先敘明。
  (二)查，被告乙○○、甲○○於偵查中均堅決否認有聲請人所指
    述之上開犯行，被告乙○○辯稱：「房屋是有附車位，在他
    的土地持分上現在還有顯示。」、「並無跟買受人說另有人
    要買車位，所以貸款總額可以扣掉車位70萬元，當時點交也
    是由我負責，我印象中並沒有問題，否則合作金庫不會准予
    貸款，我們看建物登記謄本，停車位仍登記在他名下，若無
    停車位，怎麼可能10年間都未發現，我向合庫查詢，合庫都
    有跟他對帳。」等語（見臺灣臺北地方法院檢察署94年度偵
    字第17787號卷【下稱17787號卷】第77頁）；另被告甲○○
    於偵訊中亦以：「房屋買賣是代銷公司負責，我不會跟買受
    人接觸。」、「丙○○○購買的是房屋及停車位，土地登記
    謄本都有記載，權利範圍萬分之89其中包括車位的持分萬分
    之55，車位的所有權不可能與房屋部分分割移轉給別人，我
    有詢問過乙○○是否曾經告訴買受人可將車位轉賣他人，乙○○說他不曾說過此事。」等語置辯（見17787號卷第75頁
    ）。經查：
    1.按刑法第339條第1項詐欺罪之成立，以意圖為自己或第三
      人不法之所有，以詐術使人將本人或第三人之物交付為要
      件，所謂以詐術使人交付，必須被詐欺人因其詐術而陷於
      錯誤，若其所用方法，不能認為詐術，亦不致使人陷於錯
      誤，即不構成該罪，最高法院46年臺上字第260號判例可
      資參照。
    2.查本件聲請人於84年間向案外人泰鴻實業股份有限公司（
      下稱泰鴻公司）購買坐落臺北縣淡水鎮○○○段6之35地
      號土地（權利範圍1萬分之58），及其上10541建號建號，
      門牌號碼為臺北縣淡水鎮○○街65巷10號8樓之房屋，含
      B2-43號停車位等事實，業據聲請人代理人錢裕國律師陳
      明在卷，並有上開10541號建物之建築改良物登記簿及建
      物登記第二類謄本在卷可稽（見17787號偵查卷第83頁）
      且觀諸上開臺北縣淡水鎮○○○段10541建號之建築改良
      物登記簿所示，該建號建物包括共同使用部分10628號建
      號建物，且10541號建物係94年3月13日為第一次所有權登
      記，所有權人即被告甲○○經營、被告乙○○任職之泰鴻
      公司，嗣泰鴻公司已於84年5月4日將上開建物所有移轉登
      記於聲請人名下，而依同段10628建號建物之建築改良物
      登記簿所示，10628建號建物屬於10541建號建物之權利範
      圍為89/10,000，益徵泰鴻公司於84年5月4日即已將10541
      建號建物，包含共同使用部分10628建號建物之應有部分
      89/10,000之所有權移轉登記給聲請人。而10628建號建物
      係大樓公用部分，其中34/10,000屬大公持分，55/10,000
      為法定停車空間，亦據被告甲○○陳明在卷（見17787號
      偵查卷第76頁），堪認本件聲請人所買房屋所含停車位為
      法定停車空間，屬共用部分，並無單獨之所有權狀。足見
      被告等並無施用詐術之行為，聲請人就上開買賣所付含停
      車位之價款，並已取得該停車位之所有權，自難謂其財產
      上受有損害。
    3.另聲請人於聲請交付審判意旨中雖稱其未曾使用過上開停
      車位且該停車位亦未曾點交，然法定停車空間之專用使用
      權劃分及移轉係以分管或約定專用方式予以標示，並以停
      車位占有狀態之移轉，作為履約之方式，聲請人與泰鴻公
      司間是否就該停車位專用使用權及使用占有情形予以劃分
      、移轉，此係屬民事糾紛，宜另循民事程序解決，自難以
      此逕認定被告乙○○、甲○○主觀上有為自己或第三人不
      法所有之意圖，而核予刑法詐欺取財罪。
五、綜上所述，本件聲請人雖執首揭理由認被告等涉有詐欺罪嫌
    ，而向本院聲請交付審判，惟原不起訴處分就聲請人於偵查
    中所提出之告訴理由及證據詳加斟酌後，認為被告等所為之
    辯稱尚堪採信，而以犯罪嫌疑不足為不起訴處分，聲請人提
    起再議，經臺灣高等法院檢察署檢察長詳述法律上之理由予
    以指駁，本院認前開不起訴處分及駁回再議處分書，均已就
    聲請人所指予以調查說明，對照卷內資料，並無不合，其所
    載證據取捨及事實認定之理由，並無違背經驗法則與論理法
    則之情事，復查無其他積極證據可資證明被告等有何詐欺取
    財之犯行，聲請交付審判意旨猶執前詞，徒以民事法律關係
    糾紛認定被告乙○○、甲○○涉有刑責，自仍未達於起訴之
    門檻甚明，本件交付審判之聲請為無理由，應予駁回。
六、依刑事訴訟法第258條之3第2項，裁定如主文。
中    華    民    國    95    年    6     月    21    日
                  刑事第十三庭  審判長法  官  朱瑞娟
                                      法  官  吳佳薇
                                      法  官  陳慧萍
上正本證明與原本無異。
本裁定不得抗告。
                                      書記官  何適熹
中    華    民    國    95    年    6     月    21    日


司法院資訊處製作；財團法人民間司法改革基金會備份。
